臺灣桃園地方法院刑事判決
110年度審金訴字第749號
公  訴  人  臺灣桃園地方檢察署檢察官  
被      告  徐仕朋


選任辯護人  徐秀鳳律師
上列被告因詐欺等案件，經檢察官提起公訴（110年度偵字第662
4號），被告於準備程序時就被訴事實為有罪之陳述，經告以簡
式審判之旨，並聽取意見後，本院合議庭裁定由受命法官獨任進
行簡式審判程序，判決如下：
    主  文
丙○○犯三人以上共同詐欺取財罪，處有期徒刑壹年貳月。緩刑貳
年，緩刑期間付保護管束，並應自本判決確定之日起陸個月內向
指定之政府機關、政府機構、行政法人、社區或其他符合公益目
的之機構或團體提供肆拾小時之義務勞務。
    事  實
一、丙○○於民國109年10月初某日，加入由乙○○（乙○○所涉詐欺
    犯行，由本院另行審結）及其他真實姓名、年籍均不詳之成
    年人所組成之三人以上，以實施詐術為手段所組成具有持續
    性、牟利性及有結構性之詐欺犯罪組織（下稱本案詐欺犯罪
    組織，無證據認有未滿18歲之人參與）；金翔遠亦於109年1
    0月初某日加入本案詐欺犯罪組織（金翔遠所涉本案詐欺犯
    行，業經本院以109年度金訴字第180號判決，上訴後，經臺
    灣高等法院以110年度上訴字第2325號判決上訴駁回確定）
    。本案詐欺犯罪組織中之分工方式為：由乙○○負責指揮金翔
    遠至指定地點向被害人收取款項，丙○○則負責駕車載乙○○至
    指定地點向車手即金翔遠收取贓款，再搭載乙○○至指定地點
    將詐騙所得之贓款層轉繳回本案詐欺犯罪組織其他成員。謀
    議既定後，丙○○與乙○○、金翔遠及本案詐欺犯罪組織其他成
    年成員間，即共同意圖為自己不法之所有，基於三人以上詐
    欺取財、參與犯罪組織及隱匿詐欺所得去向之洗錢犯意聯絡
    ，先由本案詐欺犯罪組織某成員於附表所示時間，以附表所
    示之方式，向丁○○施行詐術，致丁○○陷於錯誤，因而依本案
    詐欺犯罪組織某成員之指示，於附表所示之交付時間，將如
    附表所示之款項裝入紙袋後，放置於附表所示之地點。再由
    乙○○通知金翔遠至附表所示地點收取丁○○所放置含有如附表
    所示現金之紙袋後離開現場。經金翔遠回報乙○○已順利取得
    款項後，乙○○隨即指示金翔遠將含有贓款之紙袋攜至桃園市
    ○○區○○路00號前等候交付；與此同時，丙○○則依乙○○之指示
    ，駕駛車牌號碼0000-00號自用小客車搭載乙○○及不知情之
    許善逸（許善逸所涉詐欺等犯行，另由臺灣桃園地方檢察署
    檢察官以110年度偵字第6624號為不起訴處分確定），於109
    年10月12日下午3時49分許，抵達上開金翔遠等候地點，由
    金翔遠將如附表所示款項紙袋丟入上開車輛內以交付乙○○，
    乙○○取得上開款項後，隨即指示丙○○駕駛前開自用小客車搭
    載乙○○、許善逸前往桃園市平鎮區某處，繼由乙○○將所收取
    之款項，另行層轉繳回本案詐欺犯罪組織，藉此製造金流之
    斷點，致無從追查前揭犯罪所得之去向，而掩飾或隱匿該犯
    罪所得。嗣丁○○察覺有異，報警處理，經警調閱現場監視錄
    影畫面後，於109年11月1日晚間10時許，為警在桃園市龍潭
    區某處（詳細地址詳卷，起訴書誤載桃園市觀音區某處）查
    獲金翔遠，始循線查悉上情。
二、案經丁○○訴由桃園市政府警察局桃園分局報告臺灣桃園地方
    檢察署檢察官偵查起訴。
    理  由
一、被告丙○○所犯係死刑、無期徒刑、最輕本刑3年以上有期徒
    刑或高等法院管轄第一審案件以外之罪，而被告於本院程序
    中，就被訴事實為有罪之陳述，經本院告知簡式審判程序意
    旨，並聽取公訴人、被告及辯護人之意見後，依刑事訴訟法
    第273條之1第1項之規定合議裁定由受命法官獨任進行簡式
    審判程序。
二、上揭事實，業據被告丙○○於警詢、偵訊、本院準備程序及審
    理中均坦承不諱；核與告訴人即證人丁○○於警詢時之證述、
    證人許善逸於警詢、偵訊時證述、共犯即證人乙○○於警詢、
    偵訊、本院準備程序時之供述、共犯即證人金翔遠於警詢、
    偵訊、本院訊問、準備程序、審理時之供述情節互核一致，
    並有如附表證據清單欄所示之證據資料（詳如附表證據清單
    欄所示）在卷可稽，足認被告上開任意性自白與事實相符，
    堪以採信。從而，被告本案犯行事證已臻明確，應予依法論
    科。
三、論罪科刑：
（一）組織犯罪防制條例係藉由防制組織型態之犯罪活動為手段
      ，以達成維護社會秩序、保障人民權益之目的，乃於該條
      例第3條第1項前段與後段，分別對於「發起、主持、操縱
      、指揮」及「參與」犯罪組織者，依其情節不同而為處遇
      ，行為人雖有其中一行為（如參與），不問其有否實施各
      該手段（如詐欺）之罪，均成立本罪。然在未經自首或有
      其他積極事實，足以證明其確已脫離或解散該組織之前，
      其違法行為，仍繼續存在，即為行為之繼續，而屬單純一
      罪，至行為終了時，仍論為一罪。又刑法上一行為而觸犯
      數罪名之想像競合犯存在之目的，在於避免對於同一不法
      要素予以過度評價。自然意義之數行為，得否評價為法律
      概念之一行為，應就客觀構成要件行為之重合情形、主觀
      意思活動之內容、所侵害之法益與行為間之關連性等要素
      ，視個案情節依社會通念加以判斷。刑法刪除牽連犯之規
      定後，原認屬方法目的或原因結果，得評價為牽連犯之二
      犯罪行為間，如具有局部之同一性，或其行為著手實行階
      段可認為同一者，得認與一行為觸犯數罪名之要件相侔，
      依想像競合犯論擬。倘其實行之二行為，無局部之重疊，
      行為著手實行階段亦有明顯區隔，依社會通念難認屬同一
      行為者，應予分論併罰。因而，行為人以一參與詐欺犯罪
      組織，並分工加重詐欺行為，同時觸犯參與犯罪組織罪及
      加重詐欺取財罪，雖其參與犯罪組織之時、地與加重詐欺
      取財之時、地，在自然意義上非完全一致，然二者仍有部
      分合致，且犯罪目的單一，依一般社會通念，認應評價為
      一罪方符合刑罰公平原則，應屬想像競合犯，如予數罪併
      罰，反有過度評價之疑，實與人民法律感情不相契合。再
      加重詐欺罪係侵害個人財產法益之犯罪，其罪數計算，以
      被害人數、被害次數之多寡，決定其犯罪之罪數；核與參
      與犯罪組織罪之侵害社會法益，因應以行為人所侵害之社
      會全體利益為準據，認定係成立一個犯罪行為，有所不同
      。是以倘若行為人於參與犯罪組織之繼續中，先後加重詐
      欺數人財物，因行為人僅為一參與組織行為，侵害一社會
      法益，應僅就首次犯行論以參與犯罪組織罪及加重詐欺罪
      之想像競合犯，而其後之犯行，乃為其參與組織之繼續行
      為，為避免重複評價，當無從將一參與犯罪組織行為割裂
      再另論一參與犯罪組織罪，而與其後所犯加重詐欺罪從一
      重論處之餘地（最高法院107年度台上字第1066號判決意
      旨參照）。經查，本案被告丙○○於109年10月初某日加入
      本案詐欺犯罪組織，負責接送共犯乙○○前往向車手即共犯
      金翔遠收取贓款，並搭載共犯乙○○前往指定地點，由共犯
      乙○○將贓款層轉回本案詐欺犯罪組織等分工行為，共同詐
      騙告訴人丁○○之財物，是以，被告丙○○所參與之本案詐欺
      犯罪組織係一以詐術為手段，具有持續性、牟利性之有結
      構性組織，被告丙○○構成組織犯罪防制條例第3條第1項後
      段之參與犯罪組織罪；且被告丙○○參與本案犯罪組織之目
      的即係在分擔上開搭載共犯乙○○至各地收款、繳款等司機
      工作，藉此與本案詐欺犯罪組織中其他成員共同詐騙取得
      告訴人丁○○之財物，顯見被告丙○○參與犯罪組織罪之行為
      與其首次著手加重詐欺取財罪之行為間，雖在自然意義上
      非完全一致，然二者仍有部分合致，而有局部同一性，有
      想像競合犯關係。
（二）按洗錢防制法所稱洗錢，指下列行為：一、意圖掩飾或隱
      匿特定犯罪所得來源，或使他人逃避刑事追訴，而移轉或
      變更特定犯罪所得。二、掩飾或隱匿特定犯罪所得之本質
      、來源、去向、所在、所有權、處分權或其他權益者。三
      、收受、持有或使用他人之特定犯罪所得，洗錢防制法第
      2條定有明文。復按現行洗錢防制法第14條第1項之一般洗
      錢罪，祇須有同法第2條各款所示行為之一，而以同法第3
      條規定之特定犯罪作為聯結即為已足；倘行為人意圖掩飾
      或隱匿特定犯罪所得來源，而將特定犯罪所得直接消費處
      分，甚或交予其他共同正犯，或由共同正犯以虛假交易外
      觀掩飾不法金流移動，即難認單純犯罪後處分贓物之行為
      ，應仍構成新法第2條第1或2款之洗錢行為（最高法院109
      年度台上字第57號、第436號判決參照）。經查，被告丙○○於本案詐欺犯罪組織中，負責搭載共犯乙○○向車手即共
      犯金翔遠收取贓款，並搭載共犯乙○○前往指定地點，將贓
      款層轉回本案詐欺犯罪組織，其等分工之目的顯係藉此製
      造金流斷點，使偵查機關難以追查帳戶金流，以達掩飾詐
      欺犯罪所得之本質、來源、去向及所在，揆諸前開判決要
      旨，被告丙○○所為已該當洗錢防制法第14條第1項之一般
      洗錢罪之構成要件。
（三）核被告丙○○所為，係犯組織犯罪防制條例第3條第1項後段
      之參與犯罪組織罪、洗錢防制法第14條第1項之洗錢罪及
      刑法第339條之4第1項第2款之三人以上共同詐欺取財罪。
      至起訴意旨雖記載被告丙○○引介共犯金翔遠擔任本案詐欺
      犯罪組織之車手等語，惟按所謂招募他人加入犯罪組織，
      解釋上必須招募者有使他人參與犯罪組織，而擴大犯罪組
      織之意，而被招募者亦對於其所參與之組織為犯罪組織有
      所認識，始符合本條規範之意旨；若僅是單純提供工作予
      他人，縱該工作與犯罪組織或對於該組織犯罪之進行有所
      助益者，行為人倘無招募他人使其成為犯罪組織成員之意
      欲，他人亦無加入犯罪組織之認識時，自不得以招募他人
      加入犯罪組織罪相繩。經查，共犯金翔遠於警詢、偵訊時
      供稱：被告丙○○知道我有欠很多人錢，才問我要不要賺外
      快等語（見偵字卷第131頁、第228頁）；核與被告丙○○於
      警詢、偵訊時供稱：因為金翔遠在外有欠錢，需要賺多一
      點錢等語大致相符（見偵字卷第59頁、第263頁），可知
      被告丙○○僅係介紹工作機會予共犯金翔遠，又被告丙○○僅
      為擔任本案詐欺犯罪組織下游之司機工作，尚難認被告丙○○存有擴大本案詐欺犯罪組織之目的，揆諸上述說明，即
      難論被告丙○○有使共犯金翔遠成為犯罪組織一員之意欲，
      是被告丙○○之行為與招募他人加入犯罪組織之主客觀構成
      要件顯不相符，而不成立招募他人加入犯罪組織罪，又卷
      內並無其他證據可證明被告丙○○有招募共犯金翔遠加入本
      案詐欺犯罪組織之行為，依上說明，尚無從以組織犯罪條
      例第4條第1項之招募他人加入犯罪組織罪相繩，附此敘明
      。
（四）被告丙○○與共犯乙○○、金翔遠及本案詐欺犯罪組織之其他
      成年成員，就如附表所示之犯行間，有犯意聯絡及行為分
      擔，應論以共同正犯。
（五）被告就上開所為，係以一行為分別觸犯參與犯罪組織罪、
      三人以上共同詐欺取財罪及洗錢罪，屬一行為同時觸犯數
      罪名之想像競合犯，應依刑法第55條規定從一重之三人以
      上共同詐欺取財罪處斷。
（六）按想像競合犯之處斷刑，本質上係「刑之合併」。其所謂
      從一重處斷，乃將想像競合犯組成之評價上數罪，合併為
      科刑一罪，其所對應之刑罰，亦合併其評價上數罪之數法
      定刑，而為一個處斷刑。易言之，想像競合犯侵害數法益
      者皆成立犯罪，論罪時必須輕、重罪併舉論述，同時宣告
      所犯各罪名，包括各罪有無加重、減免其刑之情形，亦應
      說明論列，量刑時併衡酌輕罪部分量刑事由，評價始為充
      足，然後依刑法第55條前段規定「從一重處斷」，非謂對
      於其餘各罪可置而不論。因此，法院決定處斷刑時，雖以
      其中最重罪名之法定刑，做為裁量之準據，惟於裁量其輕
      重時，仍應將輕罪合併評價在內（最高法院108年度台上
      字第4405號、第4408號判決意旨參照）。次按參與犯罪組
      織者，其參與情節輕微者，得減輕或免除其刑；犯第3條
      之罪，偵查及審判中均自白者，減輕其刑，組織犯罪防制
      條例第3條第1項但書、第8條第1項後段分別定有明文；又
      按洗錢防制法第16條第2項規定：「犯前2條之罪，在偵查
      或審判中自白者，減輕其刑。」。準此，被告於本院審理
      時坦認上開犯行不諱，依上開洗錢防制法之規定原應減輕
      其刑，雖其一般洗錢罪屬想像競合犯其中之輕罪，惟本院
      於量刑時仍一併衡酌該部分減輕其刑事由。另被告就參與
      犯罪組織犯行部分，於偵查中否認犯行（見偵字卷第264
      頁），於本院審理中始坦承此部分行為，本院尚無從併依
      組織犯罪防制條例第8條第2項後段規定審酌此部分減輕其
      刑之事由。
（七）爰以行為人之責任為基礎，審酌被告丙○○正值青年，不思
      以合法途徑賺取錢財，竟貪圖不法利益，率爾應允加入本
      案詐欺犯罪組織，並於其中擔任駕車搭載收水人員收款之
      司機工作，其行為不僅製造金流斷點，使共犯之詐欺取財
      犯行得以順利，亦使詐欺所得之來源及去向難以追查，增
      加告訴人求償、偵查機關偵辦之困難，同時造成告訴人財
      物損失，畢生積蓄化為烏有，失去生活依靠外，被告丙○○
      之行為嚴重破壞社會秩序，應予嚴厲非難，惟念及被告丙○○犯後坦承全部犯行，並積極與告訴人達成和解，賠償其
      所受損害，此有本院調解筆錄、被告提出之匯款紀錄及本
      院公務電話紀錄表各1份（見本院審金訴字卷第119頁、第
      129頁、第131頁）附卷可稽，堪認被告丙○○犯後態度良好
      ，兼衡其僅為接送收水人員之司機角色，與統合、指示、
      分配任務及親為誆騙、施詐者之其他詐欺共犯而言，其犯
      罪情節較輕；另考量被告丙○○就其違反洗錢罪部分符合減
      刑要件，併參酌被告丙○○於本院審理程序中自述之智識程
      度、家庭經濟、生活狀況（見本院審金訴字卷第63頁），
      暨其犯罪之動機、目的、手段等一切情狀，量處如主文所
      示之刑，以示懲儆。
（八）末查，被告丙○○未曾因故意犯罪受有期徒刑以上刑之宣告
      ，有臺灣高等法院被告前案紀錄表1紙附卷可參，其因一
      時失慮偶罹刑章，於犯後坦承犯行，且與告訴人丁○○達成
      調解並履行給付，業如上述，顯見被告甚有悔意，足認被
      告經此偵審程序及科刑宣告後，應能知所警惕，信無再犯
      之虞，認上開對被告宣告之刑，以暫不執行為適當，爰依
      刑法第74條第1項第1款規定，宣告緩刑2年，以啟自新。
      另為使被告從本案中深切記取教訓，避免其再度犯罪，爰
      依刑法第74條第2項第5款之規定，命被告自本判決確定之
      日起6個月內應向指定之政府機關、政府機構、行政法人
      、社區或其他符合公益目的之機構或團體，提供40小時之
      義務勞務，及依刑法第93條第1項第2款之規定，諭知於緩
      刑期間付保護管束，冀能使被告確實明瞭其行為所造成之
      危害，並培養正確法治觀念。又被告倘違反前揭應行負擔
      之事項且情節重大，依刑法第75條之1第1項第4款規定，
      其緩刑之宣告仍得由檢察官向本院聲請撤銷，併此敘明。
      　　　
四、司法院大法官會議業於110年12月10日以釋字第812號解釋宣
    告組織犯罪防制條例第3條第3項之強制工作規定違憲，並自
    該日起失其效力，是被告雖成立參與犯罪組織罪，但因強制
    工作之規定已失其效力，故本案已無再審究被告應否宣告強
    制工作之必要，附此敘明。
五、沒收：
　　被告丙○○雖坦承有參與本案詐欺犯罪組織並擔任司機之工作
    ，然被告於偵訊時堅稱：我沒有拿過任何一毛錢等語明確（
    見偵字卷第263-264頁），且卷內亦尚乏積極證據證明被告
    丙○○就此獲有報酬或確因此免除債務，自無從遽認被告丙○○
    於本案有何實際獲取之犯罪所得，爰不予諭知沒收或追徵其
    價額，末此敘明。
據上論斷，應依刑事訴訟法第273條之1第1項、第299條第1項前
段，判決如主文。
本案經檢察官甲○○提起公訴，檢察官賴瀅羽到庭執行職務。
中　　華　　民　　國　　111 　年　　7 　　月　　22　　日
                  刑事審查庭  法  官  陳俐文
以上正本證明與原本無異。
如不服本判決應於收受判決後20日內向本院提出上訴書狀，並應
敘述具體理由。其未敘述上訴理由者，應於上訴期間屆滿後20日
內向本院補提理由書(均須按他造當事人之人數附繕本)「切勿逕
送上級法院」。 
　　　　　　　　　　　　　　　書記官　陳俐蓉
中　　華　　民　　國　　111 　年　　7 　　月　　25　　日
組織犯罪防制條例第3條
發起、主持、操縱或指揮犯罪組織者，處3年以上10年以下有期
徒刑，得併科新臺幣1億元以下罰金；參與者，處6月以上5年以
下有期徒刑，得併科新臺幣1千萬元以下罰金。但參與情節輕微
者，得減輕或免除其刑。
具公務員或經選舉產生之公職人員之身分，犯前項之罪者，加重
其刑至二分之一。
犯第1項之罪者，應於刑之執行前，令入勞動場所，強制工作，
其期間為3年。
前項之強制工作，準用刑法第90條第2項但書、第3項及第98條第
2項、第3項規定。
以言語、舉動、文字或其他方法，明示或暗示其為犯罪組織之成
員，或與犯罪組織或其成員有關聯，而要求他人為下列行為之一
者，處3年以下有期徒刑，得併科新臺幣3百萬元以下罰金：
一、出售財產、商業組織之出資或股份或放棄經營權。
二、配合辦理都市更新重建之處理程序。
三、購買商品或支付勞務報酬。
四、履行債務或接受債務協商之內容。
前項犯罪組織，不以現存者為必要。
以第5項之行為，使人行無義務之事或妨害其行使權利者，亦同
。
第5項、第7項之未遂犯罰之。
洗錢防制法第14條
有第二條各款所列洗錢行為者，處7年以下有期徒刑，併科新臺
幣5百萬元以下罰金。
前項之未遂犯罰之。
前二項情形，不得科以超過其特定犯罪所定最重本刑之刑。
中華民國刑法第339條之4
犯第339條詐欺罪而有下列情形之一者，處1年以上7年以下有期
徒刑，得併科1百萬元以下罰金：
一、冒用政府機關或公務員名義犯之。
二、三人以上共同犯之。
三、以廣播電視、電子通訊、網際網路或其他媒體等傳播工具，
    對公眾散布而犯之。
前項之未遂犯罰之。
附表:                                                            
告訴人 詐騙方式及經過 交付時間 交付金額(新臺幣) 交付地點 取款人 取款時間 證據清單 丁○○ 本案詐欺犯罪組織某成員於109年10月12日下午2時56分許，撥打電話予告訴人丁○○，佯稱其子現遭人控制人身自由，若不交付款項，其子將遭不測云云，再由另名本案詐欺犯罪組織成員佯裝為告訴人之子，並稱現已頭破血流，央求告訴人代為償還債務云云，致告訴人陷於錯誤，而於右列交付時間，將右列金額置於信封袋後再置於右列地點以交付。 109年10月12日下午3時33分許（起訴書誤載為41分，應予更正） 12萬元 桃園市○○區○○路000號之武陵高中前天橋下之變電箱旁 金翔遠 109年10月12日下午3時35分許 1.被告丙○○於警詢、偵訊、本院準備程序及審理時之自白（見偵字卷第57-65頁、第263-265頁、本院審金訴字卷第53-64頁）。 2.告訴人即證人丁○○於警詢中之證述（見偵字卷第177-179頁）。 3.共犯即證人乙○○於警詢、偵訊、本院準備程序之供述（見偵字卷第7-13頁、第245-248頁、本院審金訴字卷第85-91頁）。 4.共犯即證人金翔遠於警詢、偵訊、本院訊問、準備程序、審理中之證述（見偵字卷第123-139頁、第227-229頁、第271-272頁、第361-382頁）。 5.證人許善逸於警詢、偵訊中之證述（見偵字卷第107-113頁、第293-294頁）。 6.監視錄影畫面翻拍照片、採證照片（見偵字卷第157-176頁）。 7.內政部警政署反詐騙諮詢專線紀錄表（見偵字卷第185-186頁）。